臺灣臺中地方法院刑事裁定
111年度聲判字第4號
聲  請  人  余志宏
代  理  人  王元勳律師
            李怡欣律師
被      告  張永民



上列聲請人因告訴被告誣告案件，不服臺灣高等檢察署臺中檢
察分署111年度上聲議字第118號駁回再議之處分（原不起訴處
分案號：臺灣臺中地方檢察署檢察官110年度偵字第36742號），
聲請交付審判，本院裁定如下：
    主    文
聲請駁回。
    理    由
一、聲請交付審判意旨如附件刑事交付審判聲請狀所載。
二、按告訴人不服上級法院檢察署檢察長或檢察總長認再議為無
    理由而駁回之處分者，得於接受處分書後10日內委任律師提
    出理由狀，向該管第一審法院聲請交付審判。法院認交付審
    判之聲請不合法或無理由者，應駁回之。刑事訴訟法第258 
     條之1、第258條之3第2項前段分別定有明文。又聲請交付
    審
    判之主體僅以告訴人為限；聲請交付審判之對象，以經上級
    法院檢察署檢察長或檢察總長為再議駁回之處分者為限。
三、查聲請人以被告張永民犯誣告罪嫌，向臺灣臺中地方檢察署
    檢察官提出告訴，經該檢察署檢察官於民國110年11月26日
    以110年度偵字第36742號為不起訴處分後，聲請人不服，聲
    請再議，亦經臺灣高等檢察署臺中檢察分署檢察長以再議為
    無理由，於111年1月10日以111年度上聲議字第118號處分駁
    回聲請人再議之聲請，聲請人於111年1月13日收受駁回再議
    處分書後，於111年1月22日即委任律師為代理人向本院聲請
    交付審判等事實，有前揭不起訴處分書、駁回再議處分書、
    送達證書、刑事交付審判聲請狀在卷可稽，是本件聲請交付
    審判應屬合法，合先敘明。
四、上開不起訴處分及駁回再議理由暨事證，業經本院調閱前開
    卷核閱屬實。本件聲請人雖以上開理由聲請交付審判，惟查
    ：
(一)聲請人主張豐洲派出所警員所製作之職務報告已載明被告張
    永民於製作筆錄時明確表示：106年7月5日當天其行動自由
    沒有受到限制，也未遭到恐嚇，原檢察官未予審酌，高等法
    院檢察署更反以被告張永民告訴聲請人妨害自由案件中（下
    稱前案），陳稱遭妨害自由之指述有證據能力為由駁回聲請
    人再議，對於證據之判斷顯欠缺合理性、有違經驗法則；及
    聲請人案發當日並未至案發現場，原檢察官及高等法院檢察
    署就聲請人提出之車行服務單及google足跡紀錄卻未予審酌
    ，有重大違誤等語，經本院調取前開各卷宗審核後，聲請人
    上開聲請意旨，已於告訴及聲請再議時，均為相同主張，不
    起訴處分書及駁回再議聲請之處分書亦已審酌聲請人上開主
    張，並詳載所為判斷之具體理由，亦無違反經驗法則、論理
    法則或其他證據法則之情甚明，爰不就聲請人重複爭執之相
    同主張再為論駁。
(二)聲請人雖主張聲請人之妻黃惠敏於107年12月13日之偵訊筆
    錄，聲請人之妻應係回答其他幾次南下台中情形時，有回答
    「我先生及我」，而非針對106年7月5日該次，書記官可能
    誤繕106年7月5日該次有聲請人在，請求調閱當日開庭之錄
    音等語，惟該次檢察官訊問聲請人之配偶時，係明確詢問「
    106年7月5日總共幾個人去工廠？」，經聲請人配偶答以「
    張呈灝、彭銹鳳、我先生及我。彭銹鳳弟弟開車載我們去，
    他在車內」等語，而非泛問聲請人有無陪同南下臺中；另按
    刑事訴訟法第258條之1規定，聲請人得向法院聲請交付審判
    ，係對於檢察官不起訴或緩起訴裁量權制衡之一種外部監督
    機制，此時，法院僅在就檢察官所為不起訴或緩起訴之處分
    是否正確加以審查，以防止檢察機關濫權。依此立法精神，
    同法第258條之3第3項規定：法院就交付審判之聲請為裁定
    前，得為必要之調查等語，其所謂得為必要之調查，係指調
    查證據之範圍應以偵查中曾顯現者為限，不可就新提出之證
    據再為調查，亦不可蒐集偵查卷以外之證據，否則將與刑事
    訴訟法第260條之再行起訴規定混淆不清（臺灣高等法院91
    年4月25日刑庭會議法律問題研討意見參照）。是聲請人上
    開主張及聲請，於法不合，礙難允許。
(三)聲請人主張原檢察官以訴外人張呈顥之警詢陳述，認定被告
    張永民無誣告聲請人之犯行，有違刑事訴訟法第159條第1項
    規定之情云云，按被告以外之人於審判外之言詞或書面陳述
    ，除法律有規定者外，不得作為證據，刑事訴訟法第159條
    第1項固定有明文。但於審判中之案件始有上開傳聞法則之
    適用，合先敘明。原不起訴處分書以證人張呈顥於前案中之
    警詢陳述，認定並非僅被告張永民指稱聲請人於106年7月5
    日在場，而認定被告張永民無誣告之犯行，並無何違法之處
    ，聲請意旨顯然有所誤解。
(四)聲請人另主張被告於首次向聲請人之妻黃惠敏提告妨害自由
    案件中，並未提及聲請人，嗣後始追加提告聲請人，顯有誣
    告嫌疑；被告曾陳稱：「我以為他對的是債是蔣敏暉的債，
    我才會簽本票」等語，足見被告106年7月5日簽發本票並無
    受脅迫；被告於案發後之106年9月與黃惠敏商談時還打電話
    予張董處理債務，顯見其提告前遭妨害自由為杜撰事實等語
    。按誣告罪之成立，須其申告內容完全出於憑空捏造，若所
    告尚非全然無因，只因缺乏積極證明，致被誣告人不受訴追
    處罰者，尚難遽以誣告論罪；又誣告罪之成立，以告訴人所
    訴被訴人之事實必須完全出於虛構為要件，若有出於誤會或
    懷疑有此事實而為申告，以致不能證明其所訴之事實為真實
    ，縱被訴人不負刑責，而告訴人本缺乏誣告之故意，亦難成
    立誣告罪名（最高法院分別著有43年台上字第251號及44年
    台上字第892號判例可資參照）。經查：被告於前案之109年
    1月18日警詢時，關於其106年7月5日遭妨害自由過程中，即
    有陳稱聲請人係在場其中一人，雖嗣後於109年1月21日警詢
    時，未指認聲請人，然於109年5月26日偵訊時，檢察官詢問
    106年7月5日有哪些人在，被告仍稱在庭之聲請人有在場，
    聲請人及其配偶一起離開等語，是被告依其記憶辨識認聲請
    人係當日在場之人，並因而提告，尚非屬全然憑空想像或捏
    造不實，縱係誤認，主觀上非明知無此行為而捏造不實之誣
    告犯意，尚難因此遽認其該當誣告之犯行，且要難以被告未
    於第一時間提告，或仍為相關債務處理，而認被告有誣告聲
    請人妨害自由之犯意，聲請人此部分理由，並無足採。
五、綜上所述，聲請人認被告涉有誣告罪嫌，尚乏積極確切證據
    可資證明，依首開說明，臺灣臺中地方檢察署檢察官已詳為
    勾稽而為不起訴處分，臺灣高等檢察署臺中檢察分署檢察長
    亦同此認定，駁回再議之聲請，核其證據取捨、事實認定之
    理由，均無違背經驗法則、論理法則之情事，聲請意旨仍執
    前詞，聲請交付審判，為無理由，應予駁回。
六、依刑事訴訟法第258條之3第2項前段，裁定如主文。
中    華    民    國  111    年     5     月    12    日
                刑事第十九庭  審判長法  官  李婉玉
                                    法  官  林雷安
                                    法  官  吳逸儒
以上正本證明與原本無異。
不得抗告。
　　　　　　　　　　　　　　　　　　書記官　王麗雯　　　　　　　　　　
中　　華　　民　　國　　111 　年　　5 　　月　　12　　日